# Algoritmos que distribuyen el error

Unos de los algoritmos más antiguos para hacer arte punteado son los que calculan el error de un pixel y luego lo distribuyen a sus vecinos. El orden que siguen para actualizar los pixeles generalmente es de izquierda a derecha y de arriba hacia abajo. Aunque existen varios algoritmos con distintas configuraciones para distribuir el ruido, todos se basan en la misma idea.

------------------------------------------------------------------------

## Floyd-Steinberg

La primera versión de este tipo de algoritmos fue propuesta por [@floyd1976]. Esta implementación propone distribuir el error a 4 pixeles vecinos. Lo pasos que se deben de seguir por cada pixel son:

1.  Actualizar su valor usando la función $round$.

2.  Calcular el error restando el valor antiguo menos el valor actualizado.

3.  Distribuir el error a pixeles vecinos.

Los cuatro vecinos de un pixel $A$ son: el pixel a su derecha $(x_{A+1}, y_A)$, su pixel inferior izquierdo $(x_{A-1}, y_{A+1})$, su pixel inferior $(x_{A}, y_{A+1})$ y su pixel inferior derecho $(x_{A+1}, y_{A+1})$. La tabla 1 muestra la proporción del error que se le suma a los vecinos de un pixel $A$. Es importante tomar en cuenta que algunos de los vecinos podrían quedar fuera de posiciones válidas cuando el pixel a actualizar forma parte del límite de la imagen. Para solucionar este posible error, se puede encapsular la actualización de los vecinos en una sentencia $try$.

| Coordenada del vecino | Proporción del error   |
|-----------------------|------------------------|
| $(x_A+1, y_A)$        | $\frac{7}{16} * error$ |
| $(x_A-1, y_A+1)$      | $\frac{3}{16} * error$ |
| $(x_A, y_A+1)$        | $\frac{5}{16} * error$ |
| $(x_A+1, y_A+1)$      | $\frac{1}{16} * error$ |

: Tabla 1: Error que se le suma a los vecinos en el algoritmo Floyd-Steinberg.

El método $FSanimacion$ genera una animación de los cambios que sufre una imagen con el algoritmo Floyd-Steinberg. Este método recibe dos entradas: la imagen a procesar y el número de pixeles que se actualizan consecutivamente. Sugiero que este método sea empleado en imágenes pequeñas ya que es muy costoso. Para el caso específico de la imagen de prueba 2, la animación se actualizará cada 110 pixeles. Esto corresponde a ver cómo se modifican tres filas de pixeles en cada transición: las primeras dos por actualización del color (blanco o negro) y la última por la distribución del error.

```{r Algoritmo animación Floyd-Steinberg, message=FALSE, warning=FALSE}
#Animación Floyd-Steinberg
FSanimacion <- function(imagen, pixeles){
  imagen <- imagen %>% as.matrix() #Conversión de la imagen a una matriz
  ancho <- width(imagen)
  alto <- height(imagen)
  contador <- 0 #Define cada cuantos pixeles se actualiza la animación
  df <- imagen %>% as.cimg() %>% as.data.frame() %>% mutate(iteracion = 0)
  for (y in seq(1, alto)) {
    for (x in seq(1, ancho)) { #Por cada pixel
      valorViejo <- imagen[x, y]
      valorNuevo <- round(imagen[x, y]) #Calcular su nuevo valor
      imagen[x, y] <- valorNuevo #Actualizar el valor antiguo
      error <- valorViejo - valorNuevo #Calcular el error
      #Difundir el error en los pixeles cercanos
      try(imagen[x+1, y  ] <- imagen[x+1, y  ] + error*(7/16), silent = T)
      try(imagen[x-1, y+1] <- imagen[x-1, y+1] + error*(3/16), silent = T)
      try(imagen[x  , y+1] <- imagen[x  , y+1] + error*(5/16), silent = T)
      try(imagen[x+1, y+1] <- imagen[x+1, y+1] + error*(1/16), silent = T)
      contador <- contador + 1
      #Cada X pixeles se guarda la imagen en un data frame
      if (contador %% pixeles == 0){
        df2 <- imagen %>% as.cimg() %>% as.data.frame() %>% mutate(iteracion = contador)
        df <- rbind(df,df2)
      }
    }
  }
  df
}
```

El tamaño de la imagen de prueba 2 no ayuda a darle el estilo de una imagen punteada, sin embargo, el resultado final se vería mejor si se adopta una gráfica de puntos.

```{r Animación Floyd-Steinberg, message=FALSE, warning=FALSE, fig.show='hold', out.width='50%'}
resultado <- FSanimacion(im2, 110)

#Animación
p3 <- resultado %>% ggplot(aes(x,y)) + #Datos
  geom_raster(aes(fill = value), show.legend = FALSE) + #Gráfica
  scale_y_reverse() + xlab("") + ylab("") + theme_void() + #Formato
  ggtitle(label = "Animación de Floyd-Steinberg") + #Título
  transition_states(iteracion, transition_length = 1, state_length =1) + #Animación
  scale_fill_gradientn(colours = c("#000000", "#ffffff"), limits = c(0,1)) + # Color
  theme(title = element_text(size = 18))

p3

#Resultado final con puntos
p4 <- resultado %>% filter(value == 0 & iteracion == 2970) %>% #Datos última iteración
  ggplot(aes(x,y)) + geom_point(size = 3) + #Gráfica
  scale_y_reverse() + xlab("") + ylab("") + theme_void() + #Formato
  ggtitle(label = "Resultado final") + #Título
  theme(title = element_text(size = 18))

p4
```

El método $FSpunteado$ realiza el mismo procedimiento que $FSanimacion$, sin embargo, sólo regresa la imagen final.

```{r Algoritmo Floyd-Steinberg, message=FALSE, warning=FALSE}
#Algortimo Floyd-Steinberg
FSpunteado <- function(imagen){
  imagen <- imagen %>% as.matrix() #Conversión de la imagen a una matriz
  ancho <- width(imagen)
  alto <- height(imagen)
  for (y in seq(1, alto)) {
    for (x in seq(1, ancho)) { #Por cada pixel
      valorViejo <- imagen[x, y]
      valorNuevo <- round(imagen[x, y]) #Calcular su nuevo valor
      imagen[x, y] <- valorNuevo #Actualizar el valor antiguo
      error <- valorViejo - valorNuevo #Calcular el error
      #Difundir el error en los pixeles cercanos
      try(imagen[x+1, y  ] <- imagen[x+1, y  ] + error*(7/16), silent = T)
      try(imagen[x-1, y+1] <- imagen[x-1, y+1] + error*(3/16), silent = T)
      try(imagen[x  , y+1] <- imagen[x  , y+1] + error*(5/16), silent = T)
      try(imagen[x+1, y+1] <- imagen[x+1, y+1] + error*(1/16), silent = T)
    }
  }
  imagen %>% as.cimg()
}
```

A continuación, se muestra el resultado de procesar la imagen de prueba 1 con $FSpuntdo$. Se puede observar que el tamaño de un pixel dentro de la cuadrícula de la imagen es muy pequeño debido a que las dimensiones de la imagen que son relativamente grandes. Las tonalidades alcanzadas y los detalles de la imagen procesada sugieren que el algoritmo se desempeña adecuadamente. Sin embargo, si se quisiera usar una gráfica de puntos no sería de utilidad dado que la densidad de los puntos sería muy alta y no permitiría observar los detalles.

```{r Resultados Floyd-Steingberg}
tiempo <- proc.time()
resultado <- FSpunteado(im1)
tiempo <- proc.time() - tiempo

p5 <- resultado %>% as.data.frame() %>% ggplot(aes(x,y)) + #Datos
  geom_raster(aes(fill = value), show.legend = FALSE) + #Gráfica
  scale_y_reverse() + xlab("") + ylab("") + theme_void() + #Formato
  ggtitle(label = "Resultado del algoritmo Floyd-Steinberg", #Título
          subtitle = paste("Tiempo de ejecución:", 
                           sprintf("%.2f",tiempo[[3]]), "segundos.")) + #Subtítulo
  scale_fill_gradientn(colours = c("#000000", "#ffffff"), limits = c(0,1)) # Color

grid.arrange(p1, p5, nrow = 1)
```

------------------------------------------------------------------------

## Jarvis-Judice-Ninke

A diferencia de la formulación de Floyd y Steinberg, el algoritmo de [@jarvis1976] incrementa a 12 el número de pixeles que emplea para distribuir el ruido. La tabla 2 muestra la proporción del error que se le suma a los vecinos de un pixel $A$.

| Coordenada del vecino | Proporción del error    | Coordenada del vecino | Proporción del error   |
|-----------------------|-------------------------|-----------------------|------------------------|
| $(x_A+1, y_A)$        | $\frac{7 }{48} * error$ | $(x_A+2, y_A+1)$      | $\frac{3}{48} * error$ |
| $(x_A+2, y_A)$        | $\frac{5}{48} * error$  | $(x_A-2, y_A+2)$      | $\frac{1}{48} * error$ |
| $(x_A-2, y_A+1)$      | $\frac{3}{48} * error$  | $(x_A-1, y_A+2)$      | $\frac{3}{48} * error$ |
| $(x_A-1, y_A+1)$      | $\frac{5}{48} * error$  | $(x_A, y_A+2)$        | $\frac{5}{48} * error$ |
| $(x_A, y_A+1)$        | $\frac{7}{48} * error$  | $(x_A+1, y_A+2)$      | $\frac{3}{48} * error$ |
| $(x_A+1, y_A+1)$      | $\frac{5}{48} * error$  | $(x_A+2, y_A+2)$      | $\frac{5}{48} * error$ |

: Tabla 2: Error que se le suma a los vecinos en el algoritmo Jarvis-Judice-Ninke

El método $JJNanimacion$ genera la animación de los cambios que sufre una imagen con el algoritmo Jarvis-Judice-Ninke. Al igual que $FSanimacion$, recibe una imagen y el número de pixeles que son actualizados consecutivamente.

```{r Algoritmo animación Jarvis-Judice-Ninke, message=FALSE, warning=FALSE}
#Animación Jarvis-Judice-Ninke
JJNanimacion <- function(imagen, pixeles){
  imagen <- imagen %>% as.matrix() #Conversión de la imagen a una matriz
  ancho <- width(imagen)
  alto <- height(imagen)
  contador <- 0 #Define cada cuantos pixeles se actualiza la animación
  df <- imagen %>% as.cimg() %>% as.data.frame() %>% mutate(iteracion = 0)
  for (y in seq(1, alto)) {
    for (x in seq(1, ancho)) { #Por cada pixel
      valorViejo <- imagen[x, y]
      valorNuevo <- round(imagen[x, y]) #Calcular su nuevo valor
      imagen[x, y] <- valorNuevo #Actualizar el valor antiguo
      error <- valorViejo - valorNuevo #Calcular el error
      #Difundir el error en los pixeles cercanos
      try(imagen[x+1, y  ] <- imagen[x+1, y  ] + error*(7/48), silent = T)
      try(imagen[x+2, y  ] <- imagen[x+2, y  ] + error*(5/48), silent = T)
      try(imagen[x-2, y+1] <- imagen[x-2, y+1] + error*(3/48), silent = T)
      try(imagen[x-1, y+1] <- imagen[x-1, y+1] + error*(5/48), silent = T)
      try(imagen[x  , y+1] <- imagen[x  , y+1] + error*(7/48), silent = T)
      try(imagen[x+1, y+1] <- imagen[x+1, y+1] + error*(5/48), silent = T)
      try(imagen[x+2, y+1] <- imagen[x+2, y+1] + error*(3/48), silent = T)
      try(imagen[x-2, y+2] <- imagen[x-2, y+2] + error*(1/48), silent = T)
      try(imagen[x-1, y+2] <- imagen[x-1, y+2] + error*(3/48), silent = T)
      try(imagen[x  , y+2] <- imagen[x  , y+2] + error*(5/48), silent = T)
      try(imagen[x+1, y+2] <- imagen[x+1, y+2] + error*(3/48), silent = T)
      try(imagen[x+2, y+2] <- imagen[x+2, y+2] + error*(1/48), silent = T)
      contador <- contador + 1
      #Cada X pixeles se guarda la imagen en un data frame
      if (contador %% pixeles == 0){
        df2 <- imagen %>% as.cimg() %>% as.data.frame() %>% mutate(iteracion = contador)
        df <- rbind(df,df2)
      }
    }
  }
  df
}
```

La diferencia principal que se puede observar en la animación es el número de pixeles afectados por la distribución del error. Mientras que en la animación del método $FSanimacion$ existe una línea de pixeles modificados por el error, en la animación de $JJNanimacion$ la línea se hace más gruesa debido a que el número de vecinos modificados aumenta. De igual forma, sugiero que este método se usado en imágenes pequeñas por su costo de procesamiento.

```{r Animación Jarvis-Judice-Ninke, message=FALSE, warning=FALSE, fig.show='hold', out.width='50%'}
resultado <- JJNanimacion(im2, 110)

#Animación
p3 <- resultado %>% ggplot(aes(x,y)) + #Datos
  geom_raster(aes(fill = value), show.legend = FALSE) + #Gráfica
  scale_y_reverse() + xlab("") + ylab("") + theme_void() + #Formato
  ggtitle(label = "Animación de Floyd-Steinberg") + #Título
  transition_states(iteracion, transition_length = 1, state_length =1) + #Animación
  scale_fill_gradientn(colours = c("#000000", "#ffffff"), limits = c(0,1)) + # Color
  theme(title = element_text(size = 18))

p3

#Resultado final con puntos
p4 <- resultado %>% filter(value == 0 & iteracion == 2970) %>% #Datos última iteración
  ggplot(aes(x,y)) + geom_point(size = 3) + #Gráfica
  scale_y_reverse() + xlab("") + ylab("") + theme_void() + #Formato
  ggtitle(label = "Resultado final") + #Título
  theme(title = element_text(size = 18))

p4
```

Al igual que $FSpunteado$, el método $JNNpunteado$ realiza el procedimiento de distribución de ruido, pero sólo regresa la imagen final. Esta implementación está diseñada para ser ejecutada con imágenes de mayor tamaño en donde no nos interesa ver el cambio de cada pixel.

```{r Algoritmo Jarvis-Judice-Ninke, message=FALSE, warning=FALSE}
#Algortimo Jarvis-Judice-Ninke
JJNpunteado <- function(imagen){
  imagen <- imagen %>% as.matrix() #Conversión de la imagen a una matriz
  ancho <- width(imagen)
  alto <- height(imagen)
  for (y in seq(1, alto)) {
    for (x in seq(1, ancho)) { #Por cada pixel
      valorViejo <- imagen[x, y]
      valorNuevo <- round(imagen[x, y]) #Calcular su nuevo valor
      imagen[x, y] <- valorNuevo #Actualizar el valor antiguo
      error <- valorViejo - valorNuevo #Calcular el error
      #Difundir el error en los pixeles cercanos
      try(imagen[x+1, y  ] <- imagen[x+1, y  ] + error*(7/48), silent = T)
      try(imagen[x+2, y  ] <- imagen[x+2, y  ] + error*(5/48), silent = T)
      try(imagen[x-2, y+1] <- imagen[x-2, y+1] + error*(3/48), silent = T)
      try(imagen[x-1, y+1] <- imagen[x-1, y+1] + error*(5/48), silent = T)
      try(imagen[x  , y+1] <- imagen[x  , y+1] + error*(7/48), silent = T)
      try(imagen[x+1, y+1] <- imagen[x+1, y+1] + error*(5/48), silent = T)
      try(imagen[x+2, y+1] <- imagen[x+2, y+1] + error*(3/48), silent = T)
      try(imagen[x-2, y+2] <- imagen[x-2, y+2] + error*(1/48), silent = T)
      try(imagen[x-1, y+2] <- imagen[x-1, y+2] + error*(3/48), silent = T)
      try(imagen[x  , y+2] <- imagen[x  , y+2] + error*(5/48), silent = T)
      try(imagen[x+1, y+2] <- imagen[x+1, y+2] + error*(3/48), silent = T)
      try(imagen[x+2, y+2] <- imagen[x+2, y+2] + error*(1/48), silent = T)
    }
  }
  imagen %>% as.cimg()
}
```

Las tonalidades y detalles alcanzados por $JNNpunteado$ son muy buenos y se acercan al resultado del algoritmo de Floyd y Steinberg. Sin embargo, el cambio de color de algunos pixeles en el fondo blanco y su tiempo de ejecución lo convierten en una opción no ideal. Dependiendo nuestros intereses, podemos seleccionar qué algoritmos ejecutar y al final quedarnos con el resultado que nos parezca más atractivo.

```{r Resultados Jarvis-Judice-Ninke}
tiempo <- proc.time()
resultado <- JJNpunteado(im1)
tiempo <- proc.time() - tiempo

p6 <- resultado %>% as.data.frame() %>% ggplot(aes(x,y)) + #Datos
  geom_raster(aes(fill = value), show.legend = FALSE) + #Gráfica
  scale_y_reverse() + xlab("") + ylab("") + theme_void() + #Formato
  ggtitle(label = "Resultado del algoritmo Floyd-Steinberg", #Título
          subtitle = paste("Tiempo de ejecución:", 
                           sprintf("%.2f",tiempo[[3]]), "segundos.")) + #Subtítulo
  scale_fill_gradientn(colours = c("#000000", "#ffffff"), limits = c(0,1)) # Color

grid.arrange(p5, p6, nrow = 1)
```
