# Algoritmos que distribuyen el error
Unos de los algoritmos más antiguos para hacer arte punteado son los que calculan el error de cada pixel y luego lo distribuyen a sus vecinos. Actualmente aunque existen varios algoritmos con distintas configuraciones para distribuir el ruido, todos se basan en la misma idea.

## Floyd-Steinberg

La primera versión de estos algoritmos fue propuesta por [@floyd1976]. Este algoritmo actualiza el valor de cada pixel y distribuye el error a 4 pixeles vecinos. El orden que toma para actualizar los pixeles es de izquierda a derecha y de arriba hacia abajo. Por cada pixel:

1.  Se calcula el valor actualizado usando la función **round**.

2.  Se calcula el error, restando el valor antiguo menos el valor nuevo.

3.  Se distribuye el error a pixeles vecinos.

La siguiente tabla describe la distribución del error en los pixeles vecinos.

+:--------------------:+:---------------------:+:---------------------:+
|                      | Pixel actualizado     | \+ 7/16 del error     |
+----------------------+-----------------------+-----------------------+
| \+ 3 /16 del error   | \+ 5/16 del error     | \+ 1/16 del error     |
+----------------------+-----------------------+-----------------------+

: Distribución del error en el Algoritmo Floyd-Steinberg

Es importante tomar en cuenta cuando el pixel a actualizar forma parte de límite de la imagen, algunos de los vecinos quedarán fuera de los límites de la imagen. Para solucionar este posible error, el algoritmo **FSdithering** encapsula la actualización de los vecinos en una sentencia **try**.

```{r Algoritmo Floyd-Steinberg}
#Algoritmo Floyd-Steinberg
FSdithering <- function(imagen){
  imagen <- imagen %>% as.matrix() #Conversión de la imagen a una matriz
  ancho <- width(imagen)
  alto <- height(imagen)
  for (y in seq(1, alto)) {
    for (x in seq(1, ancho)) { #Por cada pixel
      valorViejo <- imagen[x, y]
      valorNuevo <- round(imagen[x, y]) #Calcular su nuevo valor
      imagen[x, y] <- valorNuevo #Actualizar el valor antiguo
      error <- valorViejo - valorNuevo # Calcular el error
      #Difundir el error en los pixeles cercanos
      try(imagen[x+1, y  ] <- imagen[x+1, y  ] + error*(7/16), silent = T)
      try(imagen[x-1, y+1] <- imagen[x-1, y+1] + error*(3/16), silent = T)
      try(imagen[x  , y+1] <- imagen[x  , y+1] + error*(5/16), silent = T)
      try(imagen[x+1, y+1] <- imagen[x+1, y+1] + error*(1/16), silent = T)
    }
  }
  imagen %>% as.cimg()
}

#Gráficación de los resultados
p2 <- FSdithering(im) %>% as.data.frame() %>% ggplot(aes(x,y)) + #Datos
  geom_raster(aes(fill = value), show.legend = FALSE) + #Gráfica
  scale_fill_gradient(low="black", high="white") + # Color
  scale_y_reverse() + xlab("") + ylab("") + theme_void() # Formato

#Comparación de los resultados
grid.arrange(p1 + ggtitle("Imagen original"), 
             p2 + ggtitle("Algoritmo de Floyd-Steinberg"), nrow = 1)
```

## Jarvis-Judice-Ninke

A diferencia de la formulación de Floyd y Steinberg, el algoritmo de [@jarvis1976] incrementa a 12 el número de pixeles que emplea para distiribuir el ruido.

+:-----------------:+:-----------------:+:-----------------:+:-----------------:+:-----------------:+
|                   |                   | Pixel actualizado | \+ 7/48 del error | \+ 5/48 del error |
+-------------------+-------------------+-------------------+-------------------+-------------------+
| \+ 3/48 del error | \+ 5/48 del error | \+ 7/48 del error | \+ 5/48 del error | \+ 3/48 del error |
+-------------------+-------------------+-------------------+-------------------+-------------------+
| \+ 1/48 del error | \+ 3/48 del error | \+ 5/48 del error | \+ 3/48 del error | \+ 1/48 del error |
+-------------------+-------------------+-------------------+-------------------+-------------------+

: Distribución del error en el algoritmo de Jarvis-Judice-Ninke

```{r Algoritmo Jarvis-Judice-Ninke}
#Algoritmo Jarvis-Judice-Ninke
JJNdithering <- function(imagen){
  imagen <- imagen %>% as.matrix() #Conversión de la imagen a una matriz
  ancho <- width(imagen)
  alto <- height(imagen)
  for (y in seq(1, alto)) {
    for (x in seq(1, ancho)) { #Por cada pixel
      valorViejo <- imagen[x, y]
      valorNuevo <- round(imagen[x, y]) #Calcular el valor nuevo del pixel
      imagen[x, y] <- valorNuevo
      error <- valorViejo - valorNuevo # Calcular el error
      #Difundir el error en los pixeles cercanos
      try(imagen[x+1, y  ] <- imagen[x+1, y  ] + error*(7/48), silent = T)
      try(imagen[x+2, y  ] <- imagen[x+2, y  ] + error*(5/48), silent = T)
      try(imagen[x-2, y+1] <- imagen[x-2, y+1] + error*(3/48), silent = T)
      try(imagen[x-1, y+1] <- imagen[x-1, y+1] + error*(5/48), silent = T)
      try(imagen[x  , y+1] <- imagen[x  , y+1] + error*(7/48), silent = T)
      try(imagen[x+1, y+1] <- imagen[x+1, y+1] + error*(5/48), silent = T)
      try(imagen[x+2, y+1] <- imagen[x+2, y+1] + error*(3/48), silent = T)
      try(imagen[x-2, y+2] <- imagen[x-2, y+2] + error*(1/48), silent = T)
      try(imagen[x-1, y+2] <- imagen[x-1, y+2] + error*(3/48), silent = T)
      try(imagen[x  , y+2] <- imagen[x  , y+2] + error*(5/48), silent = T)
      try(imagen[x+1, y+2] <- imagen[x+1, y+2] + error*(3/48), silent = T)
      try(imagen[x+2, y+2] <- imagen[x+2, y+2] + error*(1/48), silent = T)
    }
  }
  imagen %>% as.cimg()
}

#Gráficación de resultados
p3 <- JJNdithering(im) %>% as.data.frame() %>% ggplot(aes(x,y)) + #Datos
  geom_raster(aes(fill = value), show.legend = FALSE) + #Gráfica
  scale_fill_gradient(low="black", high="white") + # Color
  scale_y_reverse() + xlab("") + ylab("") + theme_void() # Formato

#Comparación de resultados
grid.arrange(p1 + ggtitle("Imagen original"), 
             p3 + ggtitle("Algoritmo de Jarvis-Judice-Ninke"), nrow = 1)
```

## Comparación de algoritmos

En términos de desempeño, los algoritmos previos producen resultados muy similares. Sin emabrgo, el agoritmo de Jarvis y colegas tarda más en ejecutarse por el número de vecinos a actualizar y aparentemente en algunas secciones de fondo blanco genera pixeles negros. Por estas observaciones, yo sugeriría ocupar la versión de Floyd-Steinberg.

```{r Comparación de algoritmos que distribuyen el error}
grid.arrange(p2 + ggtitle("Algoritmo de Floyd-Steinberg"), 
             p3 + ggtitle("Algoritmo de Jarvis-Judice-Ninke"), nrow = 1)
```
