---
title: "Arte computacional punteado"
author: "David Martínez-Galicia - IIIA - UV"
date: "`r Sys.Date()`"
documentclass: book
bibliography: book.bib
link-citations: yes
output:
  bookdown::html_document2:
    includes:
      in_header: header.html
  bookdown::gitbook:
    includes:
      in_header: header.html
---

# Introducción

Este libro representa los esfuerzos que he realizado para entender cómo es generado el arte punteado a través de computadoras. Mi objetivo principal es realizar un recorrido de los algoritmos más conocidos para poder entender su funcionamiento y generar mis propias obras de arte. En especial, me enfocaré en revisar los algoritmos que realizan arte punteado con un solo color.

Todo el código necesario para generar las imágenes se encuentra explicado y puede ser utilizado para su diversión. El lenguaje de programación que uso es R, pero esperaría que con la explicación brindada los algoritmos puedan ser implementados en el lenguaje de su preferencia.

------------------------------------------------------------------------

## Materiales requeridos

Además del entorno de R, requeriremos algunas librerías para facilitar tareas en las que no nos enfocaremos mucho.

```{r Librerias requeridas, message=FALSE, warning=FALSE, results='hide'}
library(dplyr) #Manipulación de datos
library(imager) #Procesamiento de imágenes
library(ggplot2) #Visualización de datos
library(gridExtra) #Combinación gráficas en arreglos personalizados
library(gganimate) #Animación de gráficas
```

También necesitaremos algunas imágenes para probar nuestros algoritmos. Dado que sólo enfocaremos en hacer arte punteado con un color, las imágenes que usaremos deben de estar en escala de grises. Particularmente, usare las siguientes imágenes:

1.  Helecho con fondo blanco: Esta imagen tiene 991 pixeles de ancho y 994 de alto. Ha sido ocupada por muchos trabajos para evaluar cómo los algoritmos generan los detalles, colores y matices.

2.  Perro pug: Esta imagen tiene un formato cuadrado de 55 pixeles y la generé reduciendo el tamaño de una foto propia. Será de particular ayuda para mostrar cómo los algoritmos transforman las imágenes originales.

Si desean ocupar otras imágenes, la librería **imager** permite manipular imágenes PNG, JPEG y BMP.

```{r Imagenes de prueba, message=FALSE, warning=FALSE, results='hide', collapse=FALSE}
im1 <- load.image("http://dmgalicia.github.io/ArtePunteado/images/stippling_leaves.png")
im2 <- load.image("http://dmgalicia.github.io/ArtePunteado/images/Pug.png")
#Si es necesario, convertir la imagen a escala de grises con la función grayscale(im)

#Gráfica con la imagen original
p1 <- im1 %>% as.data.frame %>% ggplot(aes(x, y)) + #Datos
  geom_raster(aes(fill = value), show.legend = FALSE) + #Gráfica 
  scale_fill_gradient(low="black", high="white") + # Color
  scale_y_reverse() + xlab("") + ylab("") + theme_void() + # Formato
  ggtitle(label = "Imagen de prueba 1", #Títulos
             subtitle = paste(width(im1), "pixeles x", height(im1), "pixeles."))

p2 <- im2 %>% as.data.frame %>% ggplot(aes(x, y)) + #Datos
  geom_raster(aes(fill = value), show.legend = FALSE) + #Gráfica 
  scale_fill_gradient(low="black", high="white") + # Color
  scale_y_reverse() + xlab("") + ylab("") + theme_void() + # Formato
  ggtitle(label = "Imagen de prueba 2", #Títulos
             subtitle = paste(width(im2), "pixeles x", height(im2), "pixeles."))

grid.arrange(p1, p2, nrow = 1)
```

------------------------------------------------------------------------

## Información del autor

¡Hola! Mi nombre es David Martínez Galicia. Actualmente soy estudiante del Doctorado en Inteligencia Artificial de la Universidad Veracruzana y formo parte del grupo de divulgación [Código IA](https://www.youtube.com/c/CodigoIA). Mis principales temas de interés son la minería de datos y el aprendizaje máquina. De vez en cuando me hago proyectos aleatorios para divertirme un rato. Si tienen alguna duda, comentario o sugerencia, me pueden contactar a través de mi cuenta en [Twitter](https://twitter.com/OyeDavidGalicia) o de mi [correo personal](mailto:davidgalicia@outlook.es). Espero disfruten jugar con estos algoritmos tanto como yo.
